【裁判字號】    92,家訴,18
【裁判日期】    920827
【裁判案由】    確認婚姻無效
【裁判全文】
臺灣高雄地方法院民事判決  九十二年度家訴字第一八號
    原      告  甲○○
    訴訟代理人  黃振銘律師
    被      告  乙○○
                            訓練所執行感訓中）
右當事人間確認婚姻關係不存在事件，本院判決如左：
    主    文
確認原告與被告間之婚姻關係不存在。
訴訟費用由被告負擔。
    事    實
甲、原告方面：
一、聲明：求為判決如主文第一項所示。
二、陳述：按「有配偶者，不得重婚」民法第九百八十五條第一項定有明文，又「違
    反第九百八十五條之規定者」，其結婚無效，復為同法第九百八十八條第二款所
    明定。兩造於民國八十九年間認識後，被告即聲稱伊未結婚，以未婚者之姿態，
    對原告極盡追求之能事。原告遂在被告花言巧語之誘引下，於九十年三月廿三日
    與被告結婚，詎被告與原告結婚之後，性情大變，對原告動輒拳打腳踢，且不准
    原告前往戶政事務所辦理結婚之戶籍登記，原告再三請求均不得要領，原告始心
    生疑竇，經前往戶政事務所查閱，始知被告已於八十九年三月七日與大陸地區人
    民郭繼梅結婚，被告顯有配偶，再與他人重婚，依前開法律之規定，後婚應屬無
    效，爰提起本件之訴。
三、證據：提出戶籍謄本一份，結婚喜帖、照片影本各一件。
乙、被告方面：
一、聲明：求為判決駁回原告之訴。
二、陳述：被告與大陸妻子結婚之前，於原告念高三之時早與原告互相認識，雙方純
    係朋友，而非男女朋友，其間原告全然知道被告前往大陸結婚。且被告並未阻止
    原告前往戶政事務所辦理結婚登記，況兩造於九十年二月間結婚後，雙方還同時
    在九十年五月至戶政事務所辦理將原告戶籍遷入被告戶籍之內，足認原告所述過
    程顯與事實不符。原告既已事前知悉被告已結婚，其又與被告結婚，此錯誤原告
    已然充分瞭解，雙方均該為此錯誤婚姻事實負責。
三、證據：提出被告全戶戶籍謄本一份，並聲請訊問證人蔡來展、蔡家倫。
    理      由
一、原告起訴主張：兩造於八十九年間認識後，被告聲稱伊未結婚，對原告極盡追求
    之能事。原告遂在被告花言巧語之誘引下，於九十年三月廿三日與被告結婚，詎
    被告與原告結婚之後，性情大變，對原告動輒拳打腳踢，且不准原告前往戶政事
    務所辦理結婚之戶籍登記，原告再三請求均不得要領，原告始心生疑竇，經前往
    戶政事務所查閱，始知被告已於八十九年三月七日與大陸地區人民郭繼梅結婚，
    被告顯有配偶，再與他人重婚，依民法第九百八十五條第一項、第九百八十八條
    第二款之規定，後婚應屬無效，為此訴請確認兩造間之婚姻關係不存在等情。被
    告則以：原告知道被告前往大陸結婚之事；且被告並未阻止原告前往戶政事務所
    辦理結婚登記，況兩造於九十年二月間結婚後，雙方還同時在九十年五月至戶政
    事務所辦理將原告戶籍遷入被告戶籍之內，足認原告所述過程顯與事實不符。原
    告事前既知悉被告已結婚，仍再與被告結婚，此錯誤原告已充分瞭解，雙方均該
    為此錯誤婚姻事實負責等語，資為抗辯。
二、按有配偶者，不得重婚；違反者，其結婚無效，民法第九百八十五條第一項、第
    九百八十八條第二款分別定有明文。本件原告主張被告業於八十九年三月七日與
    大陸地區人民郭繼梅結婚，並於同年月二十八日申登之事實，業據原告陳述明確
    ，並有戶籍謄本附卷可佐，且為被告所不爭執，自堪信實。是被告與原告結婚前
    ，係有配偶之人，應堪認定。而原告主張其與被告於九十年三月廿三日結婚，有
    公開之儀式及二人以上之證人等情，並據其提出結婚喜帖、照片影本各一件為證
    ，復為被告自認在卷，亦堪信實。是被告與原告結婚，係有配偶者再重婚，揆諸
    上開法條規定，兩造間之結婚應為無效，從而，原告提起本件確認婚姻關係不存
    在之訴，即有理由，應予准許。
三、至被告抗辯原告應知悉被告係有配偶之人，卻仍願意嫁被告，亦應對此重婚負責
    等情，惟為原告所否認，查被告所辯上開情節縱使為真，仍無礙被告之後婚行為
    係重婚，其與原告之婚姻依法為無效之結果，是被告聲請訊問證人蔡來展、蔡家
    倫二人，以證明原告知情乙節，核與判決結果不生影響，不應准許，應與駁回，
    附此敘明。
四、結論：本件原告之訴為有理由，依民事訴訟法第七十八條，判決如主文。
中      華      民      國    九十二    年      八      月    二十七    日
                              臺灣高雄地方法院家事法庭
~B法      官  劉建利
右正本證明與原本無異。
如不服本判決，應於送達後廿日內，向本院提出上訴狀。
中      華      民      國    九十二    年      八      月    二十七    日
~B法院書記官  鄭裕一


司法院資訊處製作；財團法人民間司法改革基金會備份。
